臺灣高等法院刑事判決　　　　　　　　100年度上訴字第932號
上　訴　人　臺灣基隆地方法院檢察署檢察官
被　　　告　梁峻瑞
上列上訴人因被告違反毒品危害防制條例案件，不服臺灣基隆地
方法院99年度訴字第480號、第593號，中華民國99年12月22日第
一審判決（起訴案號：臺灣基隆地方法院檢察署99年度偵字第
2263號），提起上訴，本院判決如下：
    主  文
上訴駁回。
    理  由
一、公訴意旨略以，被告梁峻瑞意圖販賣，於民國99年5月4日21
    時20分許，在基隆市中山區○○○路35巷16號3樓居所內，
    非法持有第四級毒品硝西泮1010顆（驗前總純質淨重約1.87
    公克），因認被告有毒品危害防制條例第5條第4項意圖販賣
    而持有第四級毒品罪嫌等語。
二、公訴人認被告上開犯行，無非以證人即被告之同居人馬蓉蓉
    於警詢之證詞與被告自白及扣押之第四級毒品硝西泮1010顆
    ，資為其論據。
三、經查：訊據被告坦承向一位綽號「兄仔」購得第四級毒品硝
    西泮1010顆，其持有中經查獲等情不諱，並有扣案實物為證
    ，則其持有第四級毒品硝西泮之事實，固堪認定。惟查：
  (一)證人馬蓉蓉之證詞，自始至終未曾指稱「被告基於販賣之意
    圖而持有第四級毒品硝西泮」，公訴意旨引為不利被告之證
    據，有所誤會。
  (二)被告在警詢固曾供稱「一粒眠（第四級毒品硝西泮）原本是
    買來轉手販賣得利，買主後來說不需要了，所以才沒有賣出
    去」云云，但查無所謂買主，故此項自白缺乏佐證；被告在
    嗣後審判中固供稱「其為友人『阿胖』購買硝西泮1010顆，
    惟事後『阿胖』拒絕收受」云云，亦未查出所謂『阿胖』為
    何人，且未能憑以證明被告以何價買入？打算以何價轉手？
    原本係以如何之差價牟利？而徵之證人馬蓉蓉在獲案之初所
    證：「（警方現提示你扣押目錄一覽表，你是否知道上記物
    品為何人所有？）一粒眠（即扣案之第四級毒品硝西泮）我
    沒看他（指被告）拿出來過，其他物品都是梁峻瑞的沒有錯
    。」（見偵查卷第24頁），則被告買入本件第四級毒品硝西
    泮之後，即束之高閣，毫無動作，尤難認買入之初即有販賣
    牟利之意圖。因而，被告不利於己之唯一供詞，尚不作為認
    定被告意圖販賣之證據。
  (三)此外，復無其他積極證據足以推論被告在主觀上有基於販賣
    目的而持有本件第四級毒品硝西泮之意圖，自不能僅憑單純
    持有之事實認定被告主觀上有販賣之意圖。
  (四)綜上，被告被訴意圖販賣而持有第四級毒品之犯罪，尚屬不
    能證明。原判決此部分諭知被告無罪，並無違誤。
四、檢察官上訴意旨略以：(一)本案被告被查獲非法持有第四級毒
    品硝西泮1010顆，以數量計顯非單純供自己施用可以消耗。
    若被告係有償取得，不論買賣、互易、抵債，均屬販入毒品
    之行為。(二)被告供稱自阿胖處有償取得硝西泮1010顆，本身
    又無施用此種毒品之習性與意願，應屬販入無疑，原審似未
    論及此節。(三)又被告持有1010顆第四級毒品硝西泮，已與常
    情有違而顯露販賣散佈或待價而沽之外觀，則被告等等看有
    無人買之供述，係對於客觀情狀之主觀心態敘述，亦屬於持
    有大量（1010顆）第四級毒品證據之另一證據，是被告之供
    述與持有毒品二者間可相互印證對照，原審逕認本件此部分
    為僅有被告單一自白，而忽略持有四級毒品及顆數之證據，
    似有研求餘地。(四)若被告有此事證記錄，則竟逕以販賣第四
    級毒品罪嫌提起公訴即可，無庸迂迴。(五)被告自承取得後待
    價而沽，此為證明犯罪之積極事實，被告無販賣相同第四級
    毒品之記錄，或可作為被告取得本批毒品尚未售出之參考，
    但以「無出售之記錄」直接推翻「待價而沽之主觀意圖」，
    推理亦不無研求餘地等語。
五、經查：
  (一)毒品危害防制條例第5條第4項意圖販賣而持有第四級毒品罪
    ，須以販賣之目的而持有者，始構成犯罪，倘僅單純持有之
    行為，尚屬法所不罰。是持有人主觀上基於販賣之意圖乃犯
    罪之主要構成要件事實，自應依積極證據嚴格證明之。而此
    之所謂積極證據，固不以直接證據為限，惟至少須有顯現於
    外而間接足以推論此主觀上販賣意圖之情況證據，始能憑以
    認定。上訴意旨所述被告在租住處置有1010顆第四級毒品硝
    西泮之事實，委屬單純持有之事實，缺乏顯現於外而間接足
    以推論此主觀上販賣意圖之情況，礙難間接推論被告主觀上
    必然有販賣之意圖，蓋單純持有之原因不一而足，並非「被
    告自己無施用硝西泮之習慣」或「持有之數量大」即必然有
    主觀上販賣之意圖，是上訴意旨(二)、(三)、(四)所為指摘，為無
    理由。
  (二)關於被告有無主觀上販賣意圖一節，被告不利於己之唯一供
    詞，尚不作為認定被告意圖販賣之證據，已如三-(二)所述，
    上訴意旨(三)、(五)重為爭執，亦無理由。
  (三)意圖販賣而持有第四級毒品罪之構成，須有販賣以營利為要
    件，上訴意旨(一)認被告自他人有償取得，不論買賣、互易、
    抵債，均屬販入毒品之行為云云，誠有誤解，自非可採。
六、從而，本件上訴，為無理由，應予駁回。
據上論斷，應依刑事訴訟法第368條，判決如主文。
本案經檢察官曾俊哲到庭執行職務。
中    華    民    國   100    年    4     月    21    日
                  刑事第二十三庭審判長法  官  童有德
                                      法  官  劉方慈
                                      法  官  陳祐治
以上正本證明與原本無異。
如不服本判決，應於收受送達後十日內向本院提出上訴書狀，其
未敘述上訴之理由者並得於提起上訴後十日內向本院補提理由書
（均須按他造當事人之人數附繕本）「切勿逕送上級法院」。
                                      書記官  林立柏
中    華    民    國   100    年    4     月    21    日